最　高　行　政　法　院　裁　定
                                     100年度裁字第1542號
抗  告  人　吳清泉
　　　　　　吳育龍
　　　　　　吳育奇
　　　　　　吳清心
上列抗告人因與相對人內政部間聲請停止執行事件，對於中華民
國100年5月3日高雄高等行政法院100年度停字第7號裁定，提起
抗告，本院裁定如下︰
　　主  文
抗告駁回。
抗告訴訟費用由抗告人負擔。
　　理  由
一、按抗告法院認抗告為不合法或無理由者，應為駁回抗告之裁
    定。
二、本件訴外人臺南市政府為辦理新社區開發暨取得機關用地需
    要，報經相對人以民國98年11月10日內授中辦地字第098072
    5912號函（下稱原處分）核准徵收抗告人所有坐落臺南市○
    ○段284、284-26、284-27、284-44及284-48地號等5筆土地
    （下稱系爭土地），並一併徵收其土地改良物。抗告人對原
    處分不服循序提起行政訴訟，並向原審法院聲請停止原處分
    之執行。經原裁定以：本件原處分之執行，係徵收系爭土地
    及其土地改良物，縱將來須拆除抗告人所有系爭土地上之地
    上物，均屬財產上之損害，在一般社會通念上，並非不能以
    金錢賠償或回復，難謂將發生難於回復之損害，核與行政訴
    訟法第116條第2項所定停止執行之要件不符等語，駁回抗告
    人之聲請。
三、抗告意旨略謂：系爭土地之公告現值為新臺幣（下同）27,0
    59,220元（市值約1億元），地上物依臺南市政府估計為2,9
    57,956元（抗告人主張為9百餘萬元），則金額不但過鉅，
    國家負擔頗重，且兩造對金額之認知懸殊，勢必延伸耗費社
    會資源之不必要爭訟，參照本院97年度裁字第4594號及95年
    度裁字第2380號裁定，自應考量此等後果列為「難以回復損
    害」之範圍。況本件之補償費並未於法定期間內發給完竣，
    故其徵收未具法定效力，本訴勝訴之機率極大，若非即時停
    止執行，將來縱得以金錢賠償，亦難以回復原狀，且具保全
    之急迫性等語。
四、本院按：「行政訴訟繫屬中，行政法院認為原處分或決定之
    執行，將發生難於回復之損害，且有急迫情事者，得依職權
    或依聲請裁定停止執行。但於公益有重大影響者，或原告之
    訴在法律上顯無理由者，不得為之。」行政訴訟法第116條
    第2項定有明文。可知，聲請原處分或決定之停止執行，須
    有避免難於回復損害之急迫必要性，始得為之。又此所謂「
    難於回復之損害」，係指其損害不能回復原狀，或不能以金
    錢賠償，或在一般社會通念上，如為執行可認達到回復困難
    之程度而言。是其損害若得以金錢填補，原則上難謂有「難
    於回復之損害」。經查：抗告人係對相對人所為徵收系爭土
    地及其土地改良物之原處分聲請停止執行，惟該處分之執行
    係對土地及土地改良物為之，其中土地部分原則上並無因執
    行而有難以回復情事；至土地改良物部分，縱有因拆除致抗
    告人將受有損害情事，亦因屬財產上損害，在一般社會通念
    上係得以金錢賠償，原則上亦無因執行而達回復困難之程度
    。且系爭土地改良物之價值，不論係按抗告人主張之9百多
    萬元或徵收估價之2,957,956元，如與原審卷附原處分所載
    ：本件徵收係為辦理新社區開發及取得機關用地，並徵收之
    土地共達84筆、面積共7.141285公頃等徵收規模及目的相比
    ，徵收系爭土地改良物之執行，亦難謂有抗告意旨所稱因金
    額過鉅，國家負擔頗重，而應認有難以回復之損害情事。至
    抗告意旨援引之本院97年度裁字第4594號及95年度裁字第23
    80號裁定，並非本院判例，且該等裁定之事實與本件不同，
    並該等裁定亦未因如抗告意旨主張之論述而准停止執行，故
    本件尚無從因之而為有利於抗告人之認定。另本件補償是否
    確有如抗告意旨所指稱之違法情事，則非本件所得審究範圍
    ，而其勝訴機率若干，更非應否准停止執行聲請之要件，是
    抗告意旨據以爭議，亦無足採。從而，原裁定以抗告人本件
    聲請與行政訴訟法第116條第2項規定之停止執行要件不合，
    予以駁回，核無不合。故本件抗告難認有理由，應予駁回。
五、據上論結，本件抗告為無理由。依行政訴訟法第104條、民
    事訴訟法第95條、第78條、第85條第1項前段，裁定如主文
    。
中　　華　　民　　國　　100　 年　　6　　 月　　23　　日
                    最高行政法院第三庭
                        審判長法官　黃　璽　君
                              法官　楊　惠　欽
                              法官　吳　東　都
                              法官　陳　金　圍
                              法官　蕭　惠　芳

以  上  正  本  證  明  與  原  本  無  異
中　　華　　民　　國　　100　 年　　6　　 月　　23　　日
　　　　　　　　　　　　　　　書記官　張　雅　琴